【裁判字號】    99,重訴,29
【裁判日期】    991021
【裁判案由】    強盜等
【裁判全文】
臺灣板橋地方法院刑事判決              99年度重訴字第29號
公  訴  人  臺灣板橋地方法院檢察署檢察官
被      告  乙○○
選任辯護人  陳正旻律師
上列被告因強盜殺人等案件，經檢察官提起公訴（99年度偵字第
8024、9299、12158、14049號），本院判決如下：
    主    文
乙○○犯強盜罪，處有期徒刑伍年陸月，扣案安眠藥水壹瓶（內
含Zaleplon成份之安眠藥水約九十六C.C.）沒收；又犯強盜罪，
處有期徒刑伍年陸月，扣案前揭安眠藥水壹瓶沒收；又犯強盜殺
人罪，處死刑，褫奪公權終身，扣案前揭安眠藥水壹瓶沒收；又
犯強盜罪，處有期徒刑伍年陸月，扣案前揭安眠藥水壹瓶沒收；
又犯強盜殺人罪，處死刑，褫奪公權終身，扣案前揭安眠藥水壹
瓶沒收；又犯詐欺得利罪，處有期徒刑肆月；又犯強盜殺人罪，
處死刑，褫奪公權終身，扣案前揭安眠藥水壹瓶沒收；應執行死
刑，褫奪公權終身，扣案前揭安眠藥水壹瓶沒收。
    事    實
一、乙○○前因使用安眠藥致7 名被害人昏迷後強盜其財物，而
    違反懲治盜匪條例之案件，由臺灣高等法院以88年度上訴字
    第2893號判處有期徒刑10年，經最高法院以88年度台上字第
    74 52 號駁回上訴確定；又因趁其邀約至旅館休息之計程車
    司機昏睡而竊取支票、皮夾之竊盜案件，經臺灣桃園地方法
    院以92年度桃簡字第1961號，判處有期徒刑5 月確定，於民
    國96 年2月13日假釋出監；詎其於假釋期間，猶分別為下列
    犯行：
  (一)於98年11月10日下午4 時許，在臺北縣樹林火車站後站，意
    圖為自己不法之所有，而基於強盜及詐欺得利之犯意，向丁
    ○○佯稱欲以新臺幣（下同）3,500 元代價包車1 日為詐術
    ，使丁○○陷於錯誤，而於翌日上午7 、8 時許，駕駛車牌
    號碼871-NJ號計程車，至臺北縣板橋市○○路、華新街口搭
    載乙○○前往石門水庫、桃園縣復興鄉等處遊玩；嗣於同日
    下午3 時許，行至臺北縣土城市工業區附近，因丁○○拒絕
    乙○○至旅館休息之提議，僅願一同食用午餐剩菜，乙○○
    遂下車購買啤酒，並趁丁○○上廁所不注意之際，摻入其預
    先以10顆含有Zaleplon成份藥劑加水100C.C. 所調製成之安
    眠藥水約20C.C.至丁○○飲用之啤酒內，造成丁○○飲用後
    失去意識不能抗拒，昏迷至隔日清晨3 、4 時許，乙○○即
    趁丁○○無法抗拒之際，強盜其戒子、仿勞力士手錶各1 只
    、現金1,000 餘元，並獲得實質上免付前開包車車資之不法
    利益。
  (二)於99年1 月11日下午5 時許，在臺北市○○區○○路、廣州
    街口，意圖為自己不法之所有，而基於強盜及詐欺得利之犯
    意，向己○○佯稱欲以每小時300 元之代價包車1 日為詐術
    ，使己○○陷於錯誤，而以車牌號碼798-DF號計程車，搭載
    乙○○前往臺北縣板橋市、樹林市等處兜風遊玩；嗣於同日
    晚間7 時許，兩人依乙○○提議同至臺北縣板橋市挪威森林
    汽車旅館休息，在該旅館房間內，乙○○即趁己○○倒茶不
    注意之際，將事先加水調製完成之前述安眠藥水20C.C.，摻
    入己○○飲用之啤酒內，造成己○○飲用後失去意識不能抗
    拒，昏迷至隔日上午8 時許，乙○○即趁己○○無法抗拒之
    際，強盜其NOKIA 廠牌門號0000000000號之手機1 支、現金
    3,000 元、車上零錢4 、5 百元，並獲得實質上免付前開包
    車車資之不法利益。
  (三)於99年1 月13日中午12時許，在桃園縣桃園火車站，意圖為
    自己不法之所有，而基於強盜及詐欺得利之犯意，向林衍助
    佯稱欲以3,000 元代價包車1 日為詐術，使林衍助陷於錯誤
    ，而以車牌號碼132-YP號計程車，搭載乙○○前往桃園地區
    兜風遊玩；嗣於同日下午4 時許，兩人依乙○○提議同至桃
    園縣桃園市之天堂鳥汽車旅館休息，在該旅館621 號房內，
    乙○○已預見服用安眠藥劑會導致昏睡，若服用後泡澡，將
    可能因身體無法反應，而產生溺斃窒息死亡之結果，且酒精
    、抗組織胺Diphenhydramine 又會加強安眠藥嗜睡藥效，增
    加危險性，然乙○○為達到強盜財物之目的，竟基於縱使林
    衍助發生死亡結果亦在所不惜之不確定殺人故意，趁林衍助
    不注意之際，將事先加水調製完成之前述安眠藥水20C.C.及
    含抗組織胺Diphenhydramine 之不明藥劑，摻入林衍助飲用
    之啤酒內，使林衍助於飲用後泡澡在浴缸內失去意識不能抗
    拒，乙○○即趁林衍助無法抗拒之際，拔取在浴缸之林衍助
    手上金戒指1 只，又拿取其皮夾、現金3,000 元、計程車內
    零錢，而強盜上述財物，旋於晚間6 時3 分許逃離現場，並
    獲得實質上免付前開包車車資之不法利益；而昏迷之林衍助
    則因安眠藥劑、酒精、Diphenhydramine 之加成作用導致失
    去知覺，在浴缸溺水而窒息死亡。嗣於翌日上午11時30分許
    ，旅館打掃人員發現房門未關，入內查看，始發現已死亡之
    林衍助。
  (四)於99年2 月13日晚間7 時許，在臺北縣板橋市○○路○段，
    意圖為自己不法之所有，而基於強盜及詐欺得利之犯意，向
    戊○○佯稱欲以每小時350 元之代價包車為詐術，使戊○○
    陷於錯誤，而以車牌號碼972-YE號計程車，搭載乙○○在臺
    北縣新莊市附近兜風；嗣於同日晚間9 時許，兩人依乙○○
    提議同至臺北縣新莊市卡莫汽車旅館休息，在該旅館203 號
    房內，乙○○邀約戊○○先行淋浴再共同泡澡，乙○○即趁
    戊○○淋浴不注意之際，將事先加水調製完成之前述安眠藥
    水20C.C.，摻入戊○○飲用之啤酒內，待戊○○淋浴完後即
    將該摻有安眠藥水之啤酒拿給戊○○飲用，再與戊○○一同
    至浴缸內泡澡，此時適旅館人員將戊○○購買之香菸送達，
    戊○○乃離開浴缸至門口拿取，欲放置至床邊之際，即因安
    眠藥劑、酒精之作用失去意識昏迷而不能抗拒，乙○○即趁
    戊○○無法抗拒之際，強盜其NOKIA 廠牌門號0000000000號
    之手機1 支、現金200 餘元、統一發票等物，並獲得實質上
    免付前開包車車資之不法利益。
  (五)於99年2 月28日下午1 時7 分許，在台北市萬華區龍山寺捷
    運站附近，意圖為自己不法之所有，而基於強盜及詐欺得利
    之犯意，向王寶源佯稱欲以2,000 元代價包車1 日為詐術，
    使王寶源陷於錯誤，而以車牌號碼338-A2號計程車搭載乙○
    ○，並駕駛至乙○○提議之臺北縣新莊市珈多利汽車旅館休
    息，在該旅館205 號房內，乙○○已預見服用安眠藥劑會導
    致昏睡，若服用後泡澡，將可能因身體無法反應，而產生溺
    斃窒息死亡之結果，且酒精、Diphenhydramine 又會加強安
    眠藥嗜睡藥效，增加危險性，然乙○○為達到強盜財物之目
    的，竟基於縱使王寶源發生死亡結果亦在所不惜之不確定殺
    人故意，趁王寶源不注意之際，將事先加水調製完成之前述
    安眠藥水20C.C.及含抗組織胺Diphenhydramine 之不明藥劑
    ，摻入王寶源飲用之啤酒內，使王寶源於飲用後泡澡在浴缸
    內失去意識不能抗拒，乙○○即趁王寶源無法抗拒之際，強
    盜其皮夾1 個、手機1 支、計程車內零錢，旋於同日下午4
    時1 分許逃離現場，並獲得實質上免付前開包車車資之不法
    利益；而昏迷之王寶源則因安眠藥劑、酒精、Diphenhydram
    ine 之加成作用導致失去知覺，在浴缸溺水而窒息死亡。嗣
    於同日晚間8 時許，旅館打掃人員發現有異，入內查看，始
    發現已死亡之王寶源。
  (六)於99年3 月2 日上午10時許，在臺北縣府中捷運站，意圖為
    自己不法之所有，而基於竊盜及詐欺得利之犯意，向丙○○
    佯稱欲包車為詐術，使丙○○陷於錯誤，而駕駛車牌號碼73
    6-NA號計程車，搭載乙○○前往臺北縣三峽鎮○○○街等處
    遊玩；嗣於同日下午3 時許，行至板橋市○○路仁愛公園附
    近，因丙○○拒絕乙○○至旅館休息之提議，乙○○即趁丙
    ○○下車上廁所不注意之際，徒手竊取丙○○之皮夾1 個（
    內有汽機車駕照、行照、富邦銀行信用卡、現金500 餘元）
    、MOTOROLA廠牌序號000000000000000 號手機1 支得手後離
    去，並獲得實質上免付前開包車車資之不法利益。
  (七)於99年3 月3 日上午10時39分許，在桃園縣桃園火車站附近
    ，意圖為自己不法之所有，而基於強盜及詐欺得利之犯意，
    向韓少蓀佯稱欲以3,000 元代價包車1 日為詐術，使韓少蓀
    陷於錯誤，而以車牌號碼137-XR號計程車搭載乙○○，並駕
    駛至乙○○提議之桃園縣龜山鄉之薇閣汽車旅館休息，在該
    旅館507 號房內，乙○○已預見服用安眠藥劑會導致昏睡，
    若服用後泡澡，將可能因身體無法反應，而產生溺斃窒息死
    亡之結果，且酒精、Diphenhydramine 又會加強安眠藥嗜睡
    藥效，增加危險性，然乙○○為達到強盜財物之目的，竟基
    於縱使韓少蓀發生死亡結果亦在所不惜之不確定殺人故意，
    趁韓少蓀不注意之際，將事先加水調製完成之前述安眠藥水
    20C.C.及含抗組織胺Diphenhydramine 之不明藥劑，摻入韓
    少蓀飲用之威士忌內，使韓少蓀於飲用後泡澡在浴缸內失去
    意識不能抗拒，乙○○即趁韓少蓀無法抗拒之際，拔取其配
    戴之勞力士Ｋ金手錶1 支，並拿取其MOTOROLA廠牌門號0000
    000000號手機1 支、皮夾1 個（含現金1,000 餘元）、計程
    車內零錢，而強盜上揭財物，旋於同日下午4 時6 分許逃離
    現場，並獲得實質上免付前開包車車資之不法利益；而昏迷
    之韓少蓀則因安眠藥劑、酒精、Diphenhydramine 之加成作
    用導致失去知覺，在浴缸溺水而窒息死亡。嗣於翌日凌晨0
    時50分許，因逾時未退房，經旅館人員敲門許久無人應門乃
    直接入內查看，始發現已死亡之韓少蓀。
二、嗣經薇閣汽車旅館報案，警方即調閱板橋車站、捷運周遭監
    視器畫面及查詢悠遊卡使用紀錄，並訪查臺北縣樹林市店家
    後，於99年3 月4 日12時許，在乙○○位在臺北縣樹林市○
    ○街285 號10樓居所查獲，經同意搜索，而在該處扣得前述
    乙○○所有，作案用之安眠藥水1 瓶（內含安眠藥水約96C.
    C.）。
三、案經臺北縣政府警察局新莊分局報請，暨臺灣桃園地方法院
    檢察署陳請臺灣高等法院檢察署令轉臺灣板橋地方法院檢察
    署檢察官偵查起訴。
    理    由
一、按被告以外之人於審判外之陳述，雖不符前4 條之規定，而
    經當事人於審判程序同意作為證據，法院審酌該言詞陳述或
    書面陳述作成時之情況，認為適當者，亦得為證據，刑事訴
    訟法第159 條之5 定有明文；故當事人如放棄對原供述人之
    反對詰問權，於審判程序表示同意該等傳聞證據可作為證據
    ，除法院認該傳聞證據欠缺適當性外，自可承認其證據能力
    。經查，關於本案屬於審判外陳述之傳聞證據，公訴人、被
    告乙○○及其辯護人於審判程序均同意作為證據（見本院卷
    第61、95頁），且經本院審酌該證據作成情況均無不適當之
    情形，是依上開規定，認得作為本案證據。
二、訊據被告對於前開一(一)、(二)、(四)、(六)之犯罪事實，於警詢、
    偵查及本院訊問時，均坦承不諱，核與告訴人丁○○、己○
    ○、戊○○、丙○○所證情節大致相符，並有被告指認丁○
    ○、己○○、戊○○、丙○○確係被害人之相片影像資料各
    1 張、贓物認領保管單2 紙、指認照片3 張、監視器翻拍照
    片6 張、查獲照片16張在卷，及安眠藥水1 瓶扣案可證，足
    見被告之自白係與事實相符。從而，本案事證明確，被告此
    部分之犯行堪予認定。
三、訊據被告對於前開一(三)、(五)、(七)之犯罪事實，固坦承係為強
    盜財物之目的，先佯稱包車接近林衍助、王寶源、韓少蓀，
    再誘騙3 人至旅館休息，並趁其等不注意之機，於飲用酒類
    中加入前述其預先加水調製之安眠藥水20C.C ，且林衍助、
    王寶源、韓少蓀於飲用含安眠藥水之酒類後，均有進入浴缸
    泡澡，伊乃於其後盜取3 人財物逃逸，而林衍助、王寶源、
    韓少蓀嗣後皆發生死亡結果等情；惟矢口否認有何殺人之故
    意，辯稱：我的目的只是要強盜財物，並沒有要取他們性命
    的意思，雖然我知道他們服用摻入安眠藥水的酒類後泡澡會
    在浴缸昏睡，但是我不知道那樣會溺斃，我強盜財物後急著
    要逃跑，根本沒想到這麼多，主觀上根本沒有殺人之故意，
    此由丁○○、己○○、戊○○均未發生死亡結果可證云云。
    經查：
  (一)被告假借包車名義，搭乘被害人林衍助、王寶源、韓少蓀駕
    駛之計程車，之後林衍助、王寶源、韓少蓀分別與被告一同
    投宿於旅館，均飲用被告摻入安眠藥劑、抗組織胺Diphenhy
    dramine 之酒類後，遭被告強盜財物，嗣經旅館人員發現單
    獨陳屍於浴缸內而溺水窒息死亡等情，業經被告坦誠不諱，
    核與證人即旅館員工甲○○、鄭庭薇、邱宥荏、辛○○、郭
    修貞、葉佳志、林祐威、證人即林衍助之友石正彰、證人即
    王寶源之友莊錦成所證大致相符，並有天堂鳥汽車旅館99年
    1 月13日客房登記日報表、桃園縣政府警察局桃園分局林衍
    助死亡案現場勘察報告（含現場圖2 張、現場照片51張）、
    王寶源行政院衛生署臺北醫院99年2 月28日北醫急診字第09
    900328號診斷證明書、珈多利汽車旅205 房平面圖、臺北縣
    政府警察局新莊分局轄內王寶源死亡案現場勘察報告、王寶
    源98年2 月28日至99年1 月31日之行政院衛生署中央健康保
    險局保險對象住診就醫紀錄明細表各1 份，及王寶源死亡現
    場照片14張、林衍助死亡現場照片17張、韓少蓀死亡現場之
    照片20張在卷，且經臺灣桃園地方法院檢察署檢察官、臺灣
    板橋地方法院檢察署檢察官分別相驗屬實，有臺灣桃園地方
    法院檢察署99年度相字第135 號、99年度相字第448 號檢驗
    報告書、林衍助、韓少蓀之相驗屍體證明書、臺灣板橋地方
    法院檢察署99年度相字第5235號檢驗報告書、99州甲字第52
    35號相驗屍體證明書各1 份、韓少蓀之相驗照片16張、王寶
    源之相驗照片27張附卷可稽。而林衍助屍體解剖結果為「窒
    息死，溺水；蝶竇有液體；生前嘔吐及血液中酒精0.095%(W
    /V) ……」，鑑定意見認「尿液中有Zaleplon0.029 ug/ml
    ，研判死亡原因：因血液內酒精0.095 ％及安眠藥服用，導
    致溺水，造成窒息死」；王寶源屍體解剖結果為「窒息死，
    溺水；蝶竇有液體……」，鑑定意見認「血液有Zaleplon0.
    067ug/ml、尿液有Zaleplon0.047ug/ml、胃內容物有Zalepl
    on1.92ug/ml ，研判死亡原因：服用鎮靜安眠藥及酒精，致
    浴缸內溺水併燙傷，造成呼吸性衰竭，窒息死亡」；韓少蓀
    屍體解剖結果為「窒息死，溺水；蝶竇有液體……」，鑑定
    意見認「重度飲用酒精性飲料（0.253%W/V ），致20％第2
    度燙傷及溺水，造成窒息死亡」，亦有法務部法醫研究所99
    醫剖字第0991100227號、99醫剖字第0991100767號、99醫剖
    字第0991100914號解剖報告書、99醫鑑字第0991100363號、
    99醫鑑字第0991100932號、99醫鑑字第0991101067號鑑定報
    告書各1 份在卷可憑，並經法務部法醫研究所函覆謂「林衍
    助、王寶源、韓少蓀血液中均含有衛生署列入第四級管制之
    短效性安眠藥Zaleplon及Diphenhydramine （抗組織胺），
    其中於韓少蓀血液濃度為0.029ug/ ml 。短效安眠藥Zalepl
    on及抗組織胺Diphenhydramine 與酒精共同使用均有加成作
    用，即加強其嗜睡之功能。」等語，有該所99年7 月22日法
    醫理字第0990003131號函可按，此外並有大龍當舖當舖登記
    簿（流當物清冊）、監視器翻拍照片4 張、查獲照片16張在
    卷，及安眠藥水1 瓶扣案可證，足見被害人林衍助、王寶源
    、韓少蓀係遭被告下藥至失去意識不能抗拒，而被強盜財物
    、詐欺得利，最後遭被告獨留於浴缸中致溺斃窒息死亡，堪
    予認定。
  (二)被告雖以前詞置辯；然按刑法關於犯罪之故意，係採希望主
    義，不但直接故意，須犯人對於構成犯罪之事實具備明知及
    有意使其發生之兩個要件，而間接故意，須犯人對於構成犯
    罪之事實預見其發生，且其發生不違背犯人本意始可成立。
    又刑法上所謂過失，指無犯罪故意，因欠缺注意致生犯罪事
    實者而言。故是否過失，應以對於其行為之結果有無認識為
    標準，若明知有此結果，而悍然為之，自不得謂係過失（最
    高法院22年上字第4229號、50年台上字第1690號判例意旨參
    照）。
  1.按安眠藥劑會導致昏睡，若服用後泡澡，將因身體無法反應
    ，造成口鼻長時間浸泡水中無法呼吸，而產生溺斃窒息死亡
    之結果，且Diphenhydramine 、酒精又會加強安眠藥藥效，
    增加危險性，此為具備通常知識之人所知悉；而被告係已經
    事之成年女子，具有相當常識及辨別力，且在本案發生時，
    係在前案即「使用安眠藥致7 名被害人昏迷後強盜財物案件
    」假釋期間內，又在林衍助、王寶源、韓少蓀案件發生前，
    即有使用同種類、劑量安眠藥致丁○○、己○○、戊○○昏
    迷不醒之經驗；復曾供稱：我知道林衍助、王寶源、韓少蓀
    在服用我摻入安眠藥的酒類後，會在浴缸昏睡，而一般人在
    浴缸裡睡著會溺斃等語（見偵(一)卷第77頁反面、79頁反面、
    81頁、偵(五)卷第202 頁）。足見其對本案林衍助、王寶源、
    韓少蓀飲用含安眠藥劑之酒類後泡澡溺斃之結果，可預見其
    發生至明，所為顯與過失行為有間，又嗣後辯稱不知會造成
    溺斃結果云云，亦非可採。
  2.被告已供稱：林衍助、王寶源、韓少蓀泡澡時，浴室門都沒
    關，幾分鐘以後，人就都沒有動了，我都是等到該3 人昏迷
    後才開始洗劫他們的財物，那時他們都是仰躺昏迷在浴室浴
    缸裡，浴缸水龍頭則仍然在放水等語明確（見偵(一)卷第77頁
    反面、79、81頁、本院99年度聲羈字第198 號卷第5 頁反面
    、6 頁）。雖其嗣後改辯稱：急忙離開，不確定林衍助、王
    寶源、韓少蓀當時是否已昏迷云云；然被告既費心於飲酒中
    加入安眠藥劑，並設法令3 人飲用，目的即在趁其等昏迷不
    省人事之際，遂行強盜財物之目的，當無在該3 人藥效尚未
    發作而未昏迷前，即下手強盜之可能；況被告尚有拔取林衍
    助手上戒指（見本院卷第108 頁反面被害人家屬庚○○之指
    訴）、韓少蓀勞力士Ｋ金手錶之行為（見偵(四)卷第9 、35、
    40頁、偵(五)卷第133 、143 頁、114 頁及反面、本院卷第10
    9 頁被告供述、被害人家屬壬○○、韓慶芬之指訴、大龍當
    鋪當鋪登記簿影本），若非該兩人已失去意識，如何會任由
    被告拔取；再由被告供稱其強盜財物離去之際，林衍助、王
    寶源、韓少蓀泡澡之浴室門皆半開著等語（見本院卷第102
    頁反面），核與證人即發現林衍助、王寶源屍體之旅館服務
    人員甲○○、辛○○於本院審理時所證發現死者時浴室門半
    開等情相符（見本院卷第96、97頁），又該2 名證人復證稱
    ：且由浴室門外就可以看到在浴缸中之死者等語（見本院卷
    第96、98頁），換言之，在浴缸中之林衍助、王寶源、韓少
    蓀在意識清醒下，亦可輕易察覺浴室外之動靜，如林衍助、
    王寶源、韓少蓀非失去意識，豈能任由被告在外強盜財物，
    而不立即起身追趕，是被告必定等待至林衍助、王寶源、韓
    少蓀均失去意識，始敢下手強盜，故被告嗣後改稱不知其強
    盜及離去時，林衍助、王寶源、韓少蓀等人是否已昏迷之所
    辯，即無以採信。
  3.被告在預見該死亡結果之情況下，猶放任林衍助、王寶源、
    韓少蓀昏迷而浸泡於持續注水之浴缸中，終至溺水窒息死亡
    ，且未將持續注水至浴缸之水龍頭關閉，亦未將浴缸水塞拔
    起放掉浴缸之儲水，或施以任何救護措施，是其縱無致林衍
    助、王寶源、韓少蓀3 人於死之積極犯意，惟主觀上當已預
    見其所為將造成該3 人死亡之結果，並予容任，其具有殺人
    之不確定故意，應屬無疑，而其所為亦確實導致林衍助、王
    寶源、韓少蓀死亡之結果，被告自難辭殺人罪責。至於被告
    復以丁○○、己○○、戊○○均未發生死亡結果，而謂其並
    無殺人之意云云置辯；惟該3 人均仍生存之事實，僅能排除
    被告當時是基於仇恨或其他殺人動機，有意並樂見林衍助、
    王寶源、韓少蓀死亡之確定、直接之殺人故意，而與其是否
    基於間接、不確定殺人故意而為，則無絕對關聯；況戊○○
    就當時如何能倖免於難已證稱：當天被告邀我一同泡澡，叫
    我先去淋浴，並趁此時在啤酒中摻入安眠藥，之後又騙我喝
    下已被她偷偷下藥的啤酒，然後要我跟她一起在浴缸泡澡，
    還說兩人靠在一起泡澡比較有情調，後來是服務生送香煙來
    而按了門鈴，我去應門拿取，拿完才剛走到床邊就失去意識
    等語明確（見本院卷第107 頁），足見戊○○若非起身拿取
    香菸，極可能亦已遭遇不測，因認上開辯解亦無從據為有利
    被告之認定。
  (三)綜上所述，被告上開所辯要屬畏罪卸責之詞，均不足採。
四、從而，本案犯行已事證明確，被告犯行均堪以認定。
五、刑法第332 條第1 項強盜而故意殺人罪，為強盜罪與殺人罪
    之結合犯，係將強盜及殺人之獨立犯罪行為，依法律規定結
    合成一罪，其強盜行為為基本犯罪，只須行為人利用強盜之
    犯罪時機，而故意殺害被害人，其強盜與故意殺人間即互有
    關聯，得成立強盜而故意殺人罪之結合犯。至殺人之意思，
    不論為預定之計畫或具有概括之犯意，抑或於實行基本行為
    之際新生之犯意，亦不問其動機如何，祇須二行為在時間上
    有銜接性，地點上有關聯性，均可成立結合犯（最高法院98
    年度台上字第7112號判決意旨參照）。查被告關於犯罪事實
    一(三)、(五)、(七)部分之強盜、殺人犯行，在時間上有銜接性，
    地點上則相同，核該部分所為，應成立刑法第332 條第1 項
    之強盜罪殺人罪、第339 條第2 項、第1 項之詐欺得利罪；
    如犯罪事實一(一)、(二)、(四)部分之所為，係犯刑法第328 條之
    強盜罪、第339 條第2 項、第1 項之詐欺得利罪；如犯罪事
    實一(六)部分之所為，係犯刑法第339 條第2 項、第1 項之詐
    欺得利罪、第320 條第1 項之竊盜罪。被告以一行為，同時
    進行強盜罪殺人、詐欺得利，及強盜、詐欺得利，與詐欺得
    利、竊盜之犯行，各係觸犯構成要件不同之罪名，均為想像
    競合犯，應分別從一重之強盜罪殺人罪、強盜罪、詐欺得利
    罪處斷。公訴人雖均未就被告詐欺得利之犯行起訴，惟此部
    分與前開起訴部分，有想像競合犯之裁判上一罪關係，應為
    起訴效力所及，本院基於裁判不可分之原則，自得併予審理
    。再者，關於犯罪事實一(三)之被告攔停林衍助駕駛之計程車
    而向其施用詐術、投宿天堂鳥汽車旅館、強盜完成離開之時
    間，分別為99年1 月13日中午12時許、同日下午4 時許、同
    日晚間6 點零3 分許，而強盜之物品尚包括戒指1 只等情，
    業經證人即林衍助友人石正彰證稱：案發當日中午12時57分
    許，被告與林衍助一同出現在其住處樓下附近等語（見偵(一)
    卷第102 頁），則檢察官認被告係於同日下午3 時許，始攔
    停林衍助車輛，係屬有誤；此外，並經證人即天堂鳥汽車旅
    館員工邱宥荏、鄭庭薇、林衍助家屬庚○○分別指證明確（
    見偵(一)卷第11、13頁、本院卷第108 頁反面），故起訴書此
    部分之相關記載，即有未洽。關於犯罪事實一(四)被告攔停戊
    ○○駕駛計程車而向其施用詐術之時間為99年2 月13日晚間
    7 時，又係趁戊○○淋浴之機在飲酒中摻入安眠藥劑，則經
    戊○○證述明確（見偵(五)卷第122 頁反面、本院卷第107 頁
    ）；是檢察官認係同日下午5 時許、係趁戊○○至門口拿煙
    時摻入安眠藥劑，均有誤會。至於犯罪事實一(七)，被告強盜
    之物品，尚包括MOTOROLA廠牌門號0000000000號手機、勞力
    士Ｋ金手錶各1 支，則經被告、被害人家屬壬○○、韓慶芬
    分別供證明確，並有扣押物品目錄表、大龍當鋪當鋪登記簿
    影本1 份在卷（見偵(四)卷第9 、35、40頁、偵(五)卷第17頁反
    面、133 、143 頁、114 頁及反面、本院卷第109 頁），附
    此敘明。
六、爰審酌被告為國中畢業之智識程度，不思以正當途徑賺取金
    錢，竟僅為不勞而獲即恣意以謊騙包車手段接近計程車司機
    ，以達到詐欺得利、強盜財物之目的，進而剝奪無仇怨者之
    生命，造成一時間人心惶惶，對社會治安危害情節重大，又
    之前即有使用安眠藥致7 名被害人昏迷後強盜財物之違反懲
    治盜匪條例案件，及趁其邀約至旅館休息之計程車司機昏睡
    而竊取支票、皮夾之竊盜案件等前科，而犯本案時，尚在前
    述2 案件之假釋期間，詎不知悔悟，復以相同手法犯案，顯
    不知改過而無矯正之可能，甚至導致林衍助、王寶源、韓少
    蓀3 人喪失寶貴生命，及其等家庭永久性之破碎，使被害人
    家屬心靈之創傷永難平復，且強盜財物後，原本可隨手關閉
    持續注水之水龍頭或拔起浴缸水塞，而輕易救護林衍助、王
    寶源、韓少蓀3 人之生命，竟放任林衍助、王寶源、韓少蓀
    昏迷而浸泡於持續注水之浴缸中，造成燙傷終至溺水窒息死
    亡，益見被告漠視他人生命之冷酷、殘忍心態；雖被告坦承
    大部分犯行，並表達悔意，然此乃因相關事證均已臻明確之
    故，且被告僅於犯後以口頭表示悔意，並未對丁○○、己○
    ○、戊○○、丙○○，林衍助、王寶源、韓少蓀之家屬為任
    何補償，亦未對林衍助、王寶源、韓少蓀之家屬從實交代事
    發緣由、經過，難認被告已真心悔悟。是被告惡性重大，天
    理難容，欲求其生已不可得，實有與社會永久隔離之必要，
    同時併維護被害人權益及社會善良風氣，爰就其所犯強盜殺
    人罪部分，皆量處死刑，併均依刑法第37條第1 項宣告褫奪
    公權終身，其餘各罪，則參酌被害人實質上所受損失尚非重
    大等情，各量處如主文所示之刑，及依刑法第51條第1 款、
    第2 款之規定，僅執行一死刑。
七、扣案之安眠藥水1 瓶（內含Zaleplon成份之安眠藥水約96C.
    C.），係被告所有，供犯一(一)至(五)、(七)犯行所用之物，業據
    被告、告訴人丁○○、己○○、戊○○分別供證明確，爰依
    刑法第38條第1 項第2 款宣告沒收。至於6,800 元、黑色男
    用皮夾1 只，均係被害人所有（見偵(一)卷第76頁、本院卷第
    23頁反面、102 頁）、紅色框眼鏡1 付，係被告之母所有（
    見偵(五)卷第96頁），而非被告之物，爰不予宣告沒收。而MO
    TOROLA廠牌序號000000000000000 之手機1 支，被告供稱未
    曾以之與本案被害人聯絡而使用過等語（見本院卷第60頁反
    面）；藍色牛仔褲、灰色外套、花色外套各1 件、藍色手提
    袋1 只，被告供稱係隨機穿著使用，並未因犯本案而特別穿
    戴使用等語（見本院卷第23頁反面、102 頁）；又悠遊卡1
    張，雖為被告犯案前後曾使用，然與本案犯行尚無直接關聯
    ；另玩具千元紙鈔27張，被告則於本院歷次訊問時均供稱係
    大富翁遊戲所附紙鈔，未曾帶到犯罪現場等語（見本院卷第
    22頁反面、第60頁反面、第101 頁反面、102 頁），堪予採
    信；從而，上述物品雖均為被告所有，然既與本案犯行無關
    ，亦不予宣告沒收。
據上論斷，應依刑事訴訟法第299 條第1 項前段，刑法第332 條
第1 項、第328 條第1 項、第339 條第2 項、第1 項、第320 條
第1 項、第55條、第37條第1 項、第38條第1 項第2 款、第51條
第1 款、第2 款，刑法施行法第1 條之1 ，判決如主文。
本案經檢察官賴建如、楊景舜到庭執行職務。
中    華    民    國    99    年    10   月     21    日
                  刑事第十五庭  審判長法  官  王綽光
                                      法  官  黃司熒
                                      法  官  洪珮婷
以上正本證明與原本無異。
如不服本判決應於收受本判決後10日內向本院提出上訴書狀，並
應敘述具體理由，如未敘述上訴理由者，應於上訴期間屆滿後20
日內補提理由書狀於本院（均須按他造當事人之人數附繕本）「
切勿逕送上級法院」。
                                      書記官  陳永訓
中    華    民    國    99    年    10    月    25    日
附錄本案論罪科刑法條：
中華民國刑法第332條第1 項
犯強盜罪而故意殺人者，處死刑或無期徒刑。
中華民國刑法第328條第1 項
意圖為自己或第三人不法之所有，以強暴、脅迫、藥劑、催眠術
或他法，至使不能抗拒，而取他人之物或使其交付者，為強盜罪
，處5 年以上有期徒刑。
中華民國刑法第320 條第1 項
意圖為自己或第三人不法之所有，而竊取他人之動產者，為竊盜
罪，處5 年以下有期徒刑、拘役或5 百元以下罰金。
中華民國刑法第339條第1 項、第2 項
意圖為自己或第三人不法之所有，以詐術使人將本人或第三人之
物交付者，處5 年以下有期徒刑、拘役或科或併科1 千元以下罰
金。
以前項方法得財產上不法之利益或使第三人得之者，亦同。

司法院資訊處製作；財團法人民間司法改革基金會備份。
